【裁判字號】    90,訴,251
【裁判日期】    900816
【裁判案由】    公共危險
【裁判全文】
台灣新竹地方法院刑事判決                            九十年度訴字第二五一號
    公  訴  人  台灣新竹地方法院檢察署檢察官
    被      告  甲○○
    指定辯護人  本院公設辯護人  林建和
右列被告因公共危險案件，經檢察官提起公訴（九十年度偵字第二○二○號），本院
判決如左：
    主  文
甲○○放火燒燬現供人使用之住宅，未遂，處有期徒刑年拾月，於刑之執行完畢或
赦免後，令入相當處所，施以監護，期間為壹年。
    事  實
一、甲○○因有「多重物質濫用」之情形，致對外界事務之判斷能力較普通人之平均
    程度有顯著減退之情形，精神狀態已達精神耗弱之程度，而於民國九十年三月二
    十八日中午十二時四十分許，認其母乙○○對之不利，竟不顧在其所居住其父宋
    進順所有位於新竹市香山區茄苳里十鄰蚵仔湳六十四號住處旁，有通道相通及陽
    台相連之隔壁房間內，尚住有其父宋進順、母乙○○以及承租之學生黎長霖仍居
    住於該處，仍於二樓之房間內，持打火機點燃彈簧床墊及床邊矮櫃上之書本而引
    燃火勢，嗣因乙○○在看到濃煙查看後發現著火立刻報警，經消防隊員阮宏省於
    同日下午一時十一分許到達現場灌救，甲○○猶在二樓樓梯處以長竹竿阻止阮宏
    省上樓救火，阮宏省乃從隔壁樓梯上樓後再進入火場，於下午一時二十八分撲滅
    ，而未延燒至其他房間，經檢視火場，甲○○房間內之床鋪、小桌櫃、電視、冰
    箱等物幾已全毀，惟房屋之整體結構未受破壞。
二、案經新竹市警察局第三分局報告台灣新竹地方法院檢察署檢察官偵查起訴。
    理  由
一、訊之被告甲○○否認有前揭行為，辯稱：伊並未放火，該處有一個插座使用很多
    電器，是電線走火或煙蒂起火，伊不知道等語。經查：被告於警訊時供稱：「我
    拿打火機在自己住家二樓房間，燒房內書本及床墊，因為心情不好，所以才放火
    燒書籍房內物品」、「因為家裡父母親均對我不理不睬，所以心理不平衡而縱火
    」等語（偵卷第三頁參見），於偵查中稱：「我在房間書桌上用打火機點煙，不
    小心燒起來，先燒到書，書又燒到毛毯，所以把房子燒壞」（偵卷第十七頁參見
    ）、「九十年三月二十七日我回到住處，發現我父母要叫人殺我，警察也不理我
    ，到翌日中午樓下還是有人顧著不讓我出去，我才放火燒毯子引起警方注意，我
    只是想燒掉我房間，沒有要把整棟燒掉，我知當時放火時，我母親在樓下」等語
    （偵卷第七十二頁參見），於本院調查時則供稱：「我父母叫人要殺我，放火是
    我要警察來帶我到警察局來救我。」、「確實是我放的，打火機是我自己的，我
    本身有吸煙。」、「（有無潑汽油或其他助燃物？）均無，我點紙用睡覺的毛毯
    蓋住，之後彈簧床及床組就都燃燒起了。」（本院九十年五月四日訊問筆錄參見
    ）、「（如何放火？）我拿桶子，在桶子內點火燒書，因有人要對我不利，我要
    用這個方法讓人家知道，因我們家後面有人在建屋，我用這種方法燒讓人家知道
    我母親要對我不利。」、「（用何物燒？）用打火機點火燒書，放在桶內燒，為
    何燒起我不知道」、「（消防隊員到時你拿竹桿不讓消防隊進？）我是不讓歹徒
    進入，我有拿竹桿。」（本院九十年六月五日訊問筆錄參見）等語，是就火災起
    火之原因，被告所供前後不一，已堪容疑，然而，審酌被告之母乙○○於警訊時
    稱：「我聽到在新竹市香山區茄苳里十鄰蚵仔湳六十四號有打破玻璃的聲音，接
    著又冒出濃煙」「我二兒子甲○○所住」、「我在門口不敢上去看」等語（偵卷
    第五頁參見），於偵查中稱：「消防隊員到後，被告還擋在樓梯間，不讓他們上
    去。被告很久前就不斷說要放火燒房子」等語（偵卷第四十五頁參見），於本院
    調查時稱：「在事發前晚上，被告說我叫三人來殺他，他到路上被警察送回家，
    半晚回到家，但實際沒有這件事，我很生氣，我對他說如果我叫人要殺他我就死
    給他看，警察也說要被告不要亂說。」、「當天我在家中，是我向消防隊報案，
    放火時第一棟樓上是我大兒子住我住在樓下，第二棟住三位學生，第三棟是二兒
    子住，這三棟的房間都是相通，有門可以相通，火起時我就打電話叫消防隊並且
    報案」等語（本院九十年五月二十三日訊問筆錄參見），以及證人阮宏省於警訊
    時稱：「我上樓察看，發現甲○○持長約二公尺之竹竿，擋在二樓樓梯口，不讓
    我們前去灌救」等語（偵卷第三十七頁參見），於本院調查時稱：「我要進入樓
    上，在樓梯處看到被告，被告拿一枝長竹桿不讓我上樓，竹桿很長從一樓到二樓
    ，他站在二樓，用竹桿不讓我上樓，我怕被告丟東西下來先退出來」、「火熄後
    ，員警將被帶下來，在現場時被告完全沒有說話，只是拿著竹桿不讓我上樓，員
    警帶被告下來時被告直接帶回分局作筆錄。」等語（本院九十年五月二十三日訊
    問筆錄參見），則被告於火災之前一晚，已稱有人要對之不利，且於火災當時，
    猶以竹竿阻止消防隊員進入灌救之行為以觀，如該火災係因過失而成，應當會即
    予撲滅，而不致有前揭舉止，而且，再斟酌本件經新竹市消防局鑑定結果，認：
    「起火處位於二樓前段臥房內靠西側放置小書櫃及彈簧墊附近，研判本案起火原
    因係人為蓄意使用明火點燃易燃物（書本、床墊）而造成起火燃燒」等情（偵卷
    第四十九頁新竹市消防局火災原因調查報告書參見），此與被告先前所供述縱火
    之經過情形，全然相符，顯見火災係被告以打火機點燃物品造成甚明，被告所辯
    前詞，委不足採；另被告經送新竹醫院鑑定結果認：「甲○○因有多重物質濫用
    之情形，致對外界事務之判斷能力較普通人之平均程度有顯著減退之情形，精神
    狀態已達精神耗弱之程度」等情，有新竹醫院九十年六月二十五日九十新醫精字
    第九○○四三七五號函附之精神鑑定報告在卷可按，是被告於行為時，已達精神
    耗弱之情形，亦堪認定；此外，並有現場照片、火災現場平面圖在卷足憑，是本
    件事證已臻明確，被告犯行堪予認定。
二、核被告所為，係犯刑法第一百七十三條第一項、第三項放火未遂罪。被告已著手
    於犯罪行為之實行而不遂，為未遂犯，應依刑法第二十六條前段之規定，減輕其
    刑。又被告被告於行為時係屬精神耗弱之狀態，已如前述，爰依刑法第十九條第
    二項之規定，減輕其刑，並遞減之。爰審酌被告犯罪之情形、犯罪手段、犯罪所
    生之危險，所造成之損失、犯後之態度等一切情狀，量處如主文所示之刑。又被
    告因精神耗弱而減輕其刑，且其幻想父母對之為加害行為，是父母已不宜為其照
    顧監護，是應依刑法第八十七條第二項之規定，於刑之執行完畢或赦免後，令入
    相當處所，施以監護，期間為一年。
三、據上論斷，應依刑事訴訟法第二百九十九條第一項前段，刑法第一百七十三條第
    一項、第三項、第二十六條前段、第十九條第二項、第八十七條第二項、第三項
    ，判決如主文。
本案經檢察官吳金棟到庭執行職務。
中      華      民      國    九十      年      八      月     十六     日
                              台灣新竹地方法院刑事第二庭
                                  法      官    蘇  嘉  豐
右正本證明與原本無異。
如不服本判決，應於判決送達後十日內向本院提出上訴狀( 應附繕本 )。
                                  書  記  官    賴  寶  合
中      華      民      國    九十      年      八      月     十六     日
附錄論罪科刑法條全文：
刑法第一百七十三條第一項：
放火燒燬現供人使用之住宅或現有人所在之建築物、礦坑、火車、電車或其他供水、
陸、空公眾運輸之舟、車、航空機者，處無期徒刑或七年以上有期徒刑。
刑法第一百七十三條第三項：
第一項之未遂犯罰之。


司法院資訊處製作；財團法人民間司法改革基金會備份。
